臺灣臺北地方法院行政訴訟判決
111年度交字第32號
原      告  陳煜達  

被      告  臺北市交通事件裁決所

代  表  人  蘇福智  
上列當事人間交通裁決事件，原告不服被告民國110年12月14日
北市裁催字第22-A00J5M456號裁決，提起行政訴訟，本院判決如
下：
    主  文
一、原告之訴駁回。
二、訴訟費用新臺幣300元由原告負擔。
    事實及理由
一、程序部分：
    本件係因原告不服被告民國110年12月14日北市裁催字第22-
    A00J5M456號違反道路交通管理事件裁決書（下稱原處分）
    而提起行政訴訟，核屬行政訴訟法第237條之1第1項第1款規
    定之交通裁決事件，因卷證資料明確，爰依同法第237條之7
    規定，不經言詞辯論，逕為判決。
二、爭訟概要：
　  原告於110年11月27日晚間11時10分許，騎乘車牌號碼000-0
    000號普通重型機車（下稱系爭機車）行經臺北市中正區南
    昌路2段與羅斯福路2段路口處（下稱系爭地點），因飲用啤
    酒而以單手騎車且變換車道未顯示方向燈，為臺北市政府警
    察局中正第二分局（下稱舉發機關）廈門街派出所員警攔查
    ，對原告實施吐氣酒精濃度測試，測得吐氣所含酒精濃度為
    0.16mg/L，認原告有「5年內已有酒（毒）駕情事，駕車酒
    精濃度0.15以上未滿0.25mg/L（第2次）（濃度0.16mg/L）
    」之違規行為，於當日製發掌電字第A00J5M456號舉發違反
    道路交通管理事件通知單（下稱舉發通知單）予以舉發。嗣
    被告審認原告有「汽機車駕駛人駕駛汽機車，於5年內酒精
    濃度超過規定標準第2次」之違規事實，乃依行為時道路交
    通管理處罰條例（下稱道交條例）第35條第3項、第24條第1
    項第2款規定開立原處分，裁處原告罰鍰新臺幣（下同）9萬
    元，吊銷駕駛執照3年，並應參加道路交通安全講習，於110
    年12月14日送達原告。原告不服，於111年1月11日提起行政
    訴訟。
三、原告起訴主張及聲明：
  ㈠主張要旨：
　　原告於當日晚間10時30分左右在羅斯福路2段之便利商店買
    了1瓶啤酒，隨即飲用約半瓶，即騎車回家，騎了約2分鐘左
    右就被員警攔下進行酒測，員警當時沒有給予原告礦泉水漱
    口，馬上進行酒測，致原告遭裁罰，原處分明顯有瑕疵。　
　㈡聲明：原處分撤銷。
四、被告答辯及聲明：
　㈠答辯要旨：
　  依違反道路交通管理事件統一裁罰基準及處理細則（下稱處
    理細則）第19條之2第1項第2款規定及臺灣新北地方法院110
    年度交字第50號判決意旨，詢問受測者飲用酒類或其他類似
    物結束時間，遇受測者告知該結束時間或距該結束時間未達
    15分鐘者，告知其可於漱口或距該結束時間達15分鐘後進檢
    測，其目的乃在避免受測人甫飲酒結束，可能因口腔內仍有
    含酒精成分之物品殘留，致影響檢測結果，故要求有15分鐘
    之間隔，或在飲酒結束未滿15分鐘之情況下，提供礦泉水使
    受測者以漱口之方式將該酒精殘留物加速吞嚥。本案原告其
    被攔查時至員警對其實施酒測時，其飲酒結束時間已達15分
    鐘以上，應無口腔內仍有含酒精成分之物品殘留，致影響檢
    測結果之情形發生，故執勤員警對其實施酒精濃度之測試，
    未在酒測前提供漱口水漱口，程序上尚無不當。另查員警發
    現原告有單手騎車飲用啤酒且變換車道時未顯示方向燈等具
    體不能安全駕駛情形，其駕駛行為已嚴重危害交通秩序及其
    他用路人交通安全，尚不符處理細則第12條第1項第12款之
    勸導情形。是本件員警依法執行酒精濃度呼氣檢測並製單舉
    發，過程尚屬妥適，依法攔停舉發並無違誤。
　㈡聲明：駁回原告之訴。　
五、本院之判斷：　　　　
  ㈠如爭訟概要欄所載之事實，除後述之爭點外，其餘為兩造所
    不爭執，並有舉發通知單（見本院卷第41頁）、原處分（見
    本院卷第43頁）及送達證書（見本院卷第45頁）在卷可稽，
    堪以認定。
　㈡按汽機車駕駛人，駕駛汽機車經測試檢定有酒精濃度超過規
    定標準之情形，機車駕駛人處1萬5千元以上9萬元以下罰鍰
    ，並當場移置保管該汽機車及吊扣其駕駛執照1年至2年；本
    條例108年3月26日修正條文施行之日起，汽機車駕駛人於5
    年內第二次違反第1項規定者，依其駕駛車輛分別依第1項所
    定罰鍰最高額處罰之，並應當場移置保管該汽機車、吊銷其
    駕駛執照及施以道路交通安全講習；汽車駕駛人，有第35條
    第1項規定之情形者，應接受道路交通安全講習，行為時道
    交條例第35條第1項第1款、第3項、第24條第1項第2款分別
    定有明文。又汽車駕駛人有飲用酒類或其他類似物後其吐氣
    所含酒精濃度達每公升0.15毫克或血液中酒精濃度達百分之
    0.03以上之情形，不得駕車，道路交通安全規則第114條第2
    款亦有明定。
　㈢經查，原告於前揭時間騎乘系爭機車行經系爭地點，因飲用
    啤酒而以單手騎車且變換車道未顯示方向燈，為舉發機關員
    警攔查，並對原告實施吐氣酒精濃度測試，測得吐氣所含酒
    精濃度為0.16mg/L等情，有臺北市政府警察局中正第二分局
    111年1月27日函暨所附酒測值單、舉發機關廈門街派出所違
    規答辯報告表、吐氣酒精濃度檢測程序暨拒測法律效果確認
    單及呼氣酒精測試器檢定合格證書（見本院卷第61至71頁）
    附卷可佐，堪信屬實。又原告前於110年3月9日因騎乘機車
    而有吐氣所含酒精濃度達0.7mg/L之情形，經臺灣臺北地方
    檢察署以110年度偵字第10223號為緩起訴處分確定，另經被
    告以111年1月20日北市裁催字第22-A00M3V178號裁決書吊銷
    駕駛執照12個月，並應參加道路交通安全講習等情，有前揭
    緩起訴處分書及裁決書附卷可佐（見本院卷第105至107頁、
    第49頁），是被告以原告有「汽機車駕駛人駕駛汽機車，於
    5年內酒精濃度超過規定標準第2次」之違規事實開立原處分
    ，洵屬有據。
　㈣原告雖主張員警當時沒有給予礦泉水漱口，馬上進行酒測，
    原處分明顯有瑕疵云云。惟按警政署「取締酒後駕車作業程
    序」作業內容（四）檢測酒精濃度規定一節，係依據道交條
    例第92條第4項授權訂定之處理細則第19條之2內容頒訂，該
    條第1項第2款規定：「對汽車駕駛人實施本條例第35條第1
    項第1款測試之檢定時，應以酒精測試儀器檢測且實施檢測
    過程應全程連續錄影，並依下列程序處理：…二、詢問受測
    者飲用酒類或其他類似物結束時間，其距檢測時已達15分鐘
    以上予檢測。但遇有受測者不告知該結束時間或距該結束時
    未達15分鐘者，告知其可於漱口或距該結束時間達15分鐘後
    進行檢測；有請求漱口者，提供漱口。」其立法目的在於依
    據工業技術研究院及學者研究顯示，15分鐘時間已經足以消
    除口氣對於測試結果的影響，將可避免口氣影響測試結果的
    爭議與質疑，故增訂飲酒結束時間未達15分鐘可於漱口後進
    行檢測之規定。經查，本院勘驗本件採證影片，勘驗內容如
    下：
　　⒈員警蒐證影像-1影片
　　  ⑴23:29:12：系爭機車騎士單手騎車；
　　  ⑵23:29:16：系爭機車騎士變換車道未使用方向燈；
　　  ⑶23:29:31：員警攔停系爭機車，原告手中拿著啤酒瓶，
        表示其剛飲用幾口而已；
　　  ⑷23:30:55：員警詢問啤酒飲用量，原告表示幾口，員警
        搖晃罐子表示至少半罐，並詢問之前是否飲用其他酒類
        ，原告表示無；
　　⒉員警蒐證影像-2影片
　　　⑴23:33:42：員警向原告解釋拒測罰鍰18萬，測出來如果
        超過前一次酒駕緩刑也會撤銷；
　　　⑵23:37:45：員警向原告表示11點10分攔停時有飲酒，目
        前未滿15分鐘，所以等11點25分再測，並向原告宣讀拒
        測法律效果確認單所載之拒測法律效果；
　　⒊員警蒐證影像-3影片
　　　⑴23:38:44：員警請原告在拒測法律效果確認單簽名，原
        告表示要測，其後為等待時間；
　　⒋員警蒐證影像-4影片
　　　⑴23:44:51：員警表示差不多15分鐘了；
　　　⑵23:45:27：員警對原告實施酒測；
　　　⑶23:45:39：原告酒測值0.16mg/L；
　　有本院勘驗內容及影片截圖（見本院卷第83至93頁）附卷可
    參，且將上開勘驗內容及影片截圖函請兩造表示意見（見本
    院卷第95至103頁）。依前開勘驗內容及影片截圖，可徵當
    時原告騎乘系爭機車，因飲用啤酒而以單手騎車且變換車道
    未顯示方向燈，遭舉發機關員警攔查，嗣舉發機關員警對原
    告實施酒測時，距離攔停原告時間已超過15分鐘之情，足認
    原告飲酒時間距離實施酒測時，顯已逾15分鐘，揆諸前揭說
    明，應無口腔內仍有含酒精成分之物品殘留，致影響檢測結
    果之情形發生，員警對原告實施酒精濃度之測試，程序上尚
    無不當之處。是原告前揭主張，應不可採。
  ㈤按行為人有駕駛汽車或慢車經測試檢定，其吐氣所含酒精濃
    度超過規定之標準值未逾每公升0.02毫克之情形，而未嚴重
    危害交通安全、秩序，且情節輕微，以不舉發為適當者，交
    通勤務警察或依法令執行交通稽查任務人員得對其施以勸導
    ，免予舉發，處理細則第12條第1項第12款固有明文。查本
    件原告酒精濃度為0.16mg/L，業如前所認定，雖未逾標準值
    0.02mg/L，然當時原告手持啤酒罐單手騎車，且變換車道未
    使用方向燈，其駕駛行為已嚴重危害交通秩序以及其他用路
    人交通安全，難認情節輕微。況原告前曾因酒後駕車行為經
    臺灣臺北地方檢察署為緩起訴處分，業如前述，於緩起訴期
    間仍未能警惕，再次為本件酒後駕車違規行為，是舉發機關
    及被告均認原告不符處理細則第12條第1項第12款規定免予
    舉發之情形，於法有據。
  ㈥「喝酒不開車、開車不喝酒」、「酒駕零容忍」皆為社會大
    眾耳熟能詳之認知，且為各大媒體長期宣導。原告為社會經
    驗、智識正常之成年人，當知酒後不能有任何駕駛車輛之行
    為。況且，酒醉肇事致人死傷之嚴重事故，已造成許多家庭
    悲劇，已凝聚社會各界對防制酒駕之共識，考量酒後違規駕
    車係屬影響道路交通安全或重大危害交通秩序之違規行為，
    111年1月24日經立法院三讀通過道交條例修正第35條及第35
    條之1條文，修正重點包括酒駕累犯認定期限延長為10年，
    除現行加重處罰規定外，並得公布汽機車駕駛人之姓名、照
    片及違法事實；酒測前故意飲酒或吸毒，視同「拒絕酒測」
    加以處罰；酒駕者之18歲以上同車乘客連坐罰鍰提高至6,00
    0元以上15,000元以下；酒駕及毒駕之初犯吊扣汽機車牌照2
    年，因而肇事致人重傷或死亡則依行政罰法沒入其車輛；租
    賃車業者已盡告知處罰規定之義務，汽機車駕駛人仍違規酒
    駕或毒駕者，依其所處罰鍰加罰二分之一；酒駕者重新考領
    駕照，應申請登記配備有酒精鎖（車輛點火自動鎖定裝置）
    之汽車，不依規定駕駛配備酒精鎖之汽車處6萬元以上12萬
    元以下罰鍰，該次修法係因酒駕事件頻傳，造成無辜民眾傷
    亡，爰加強相關裁罰，以維護交通秩序及確保交通安全，並
    落實「酒後不開車，酒駕零容忍」之觀念，藉以導正酒駕者
    僥倖心態，附此敘明。
  ㈦本件判決基礎已臻明確，兩造其餘攻擊、防禦方法及訴訟資
    料經本院審酌後，核與判決結果不生影響，無一一論述之必
    要，併此敘明。
六、結論：
　　原處分認事用法並無違誤，原告訴請撤銷原處分為無理由，
    應予駁回。至本件裁判費為300元，應由敗訴之原告負擔，
    爰確定第一審訴訟費用額如主文第2項所示。　
中　　華　　民　　國　　111 　年　　3 　　月　　15　　日
　　　　　　　　　行政訴訟庭　法　官　邱士賓
上為正本係照原本作成。
如不服本判決，應於送達後20日內，向本院提出上訴狀並表明上
訴理由（原判決所違背之法令及其具體內容或依訴訟資料可認為
原判決有違背法令之具體事實)，其未載明上訴理由者，應於提
出上訴後 20 日內向本院補提理由書（上訴狀及上訴理由書均須
按他造人數附繕本，如未按期補提上訴理由書，則逕予駁回上訴
），並應繳納上訴裁判費新臺幣 750 元。
中　　華　　民　　國　　111 　年　　3 　　月　　15　　日
                              書記官  李  欣

訴訟費用計算書
項　　　　目　　　　　　　金　額（新臺幣）　　備　註
第一審裁判費　　　　　　　　300元
合        計　　　　　　　　300元